臺灣臺中地方法院行政訴訟判決
110年度交更一字第6號
原      告  廖天生  

被      告  臺中市交通事件裁決處
                      設臺中市○○區○○○路00號
代  表  人  黃士哲    住同上
訴訟代理人  黃曉妍律師
複代理人    高宏文律師
上列當事人間因交通裁決事件，原告不服被告民國109年8月21日
中市裁字第68-GCH653385號裁決書，提起行政訴訟，經本院109
年度交字第403號判決駁回，原告提起上訴，經臺中高等行政法
院110年度交上字第66號判決廢棄並發回本院更為審理，本院判
決如下：
    主  文
原告之訴駁回。
第一審訴訟費用新臺幣參佰元及發回前上訴審訴訟費用新臺幣柒
佰伍拾元由原告負擔。
    事實及理由
一、程序事項：按行政訴訟法第237條之7規定，交通裁決事件之
    裁判，得不經言詞辯論為之。本件屬交通裁決事件，依兩造
    所述各節及卷內資料其事證已臻明確，本院認無經言詞辯論
    之必要，爰不經言詞辯論而為判決。
二、事實概要：原告所有號牌2170-FW 號自用小客車（下稱系爭
    車輛）於民國109 年6 月22日7 時15許，行經臺中市南區復
    興路三段與五權南路口，因「汽車駕駛人未依規定使用方向
    燈」之違規行為，遭民眾於109 年6 月28日檢具事證檢舉，
    為臺中市政府警察局第三分局（下稱舉發機關）員警認定該
    車違反道路交通管理處罰條例第42條之規定，逕行對車主即
    原告掣開第GCH000000 號舉發違反道路交通管理事件通知單
    。原告未於到案期限檢具事證及應歸責人相關資料，向被告
    告知應歸責人，被告即依道路交通管理處罰條例第85條第4
    項規定，推定原告有過失，並依道路交通管理處罰條例第85
    條第1 項後段「仍依本條例各該違反條款規定處罰」之規定
    ，續於109 年8 月21日以中市裁字第68-GCH653385號裁決書
    （下稱原處分），依道路交通管理處罰條例（以下簡稱道交
    條例）第42條及「違反道路交通管理事件統一裁罰基準表」
    之規定，按期限內到案之基準，裁處原告第1 階段罰鍰新臺
    幣（下同）1,200 元。原告不服，提起本件行政訴訟。
三、原告主張略以：
  ㈠車道線設置應為縱向標線，但違規地點車道線卻劃為橫向，
    車道線劃設錯誤，在直線車道上劃設違法車道線，迫使用路
    人轉彎偏向慢車道，而增加與右側機車碰撞之危險。裁決書
    未詳細記載未依規定使用方向燈之未依規定究竟係依哪一規
    定或哪一法律的罰則，違反行政程序法第5 條明確性原則之
    規定。
  ㈡車道線設置明顯違反道路交通標誌標線號誌設置規則第147條
    、180條第1項第1款第2目、182條第3項、184條第5項規定。
    在直線車道上劃設違法車道線，倘若原在此處施打方向燈，
    是否會讓位於後方內側車道欲左轉彎之其他用路人誤以為原
    告要進入左轉待轉區而緊急煞車造成車禍，故該橫向車道線
    設置顯屬違法，原告無遵守之義務。
  ㈢由道交條例第7條之1規定可知，檢舉人提供之行車紀錄器影
    片日期必須與現實之日期完全相符，檢舉人檢舉期間是否已
    逾七日，而不予舉發，應有調查之必要。
  ㈣原告對勘驗筆錄表示意見：對檢舉民眾行車紀錄器畫面錄影
    日期與現實日期不符，無證據能力，不得作為證據。勘驗筆
    錄未記載本事件發生地（復興路3段近五權南路）之「車道
    線」劃設情況，本處為二線車道變三線車道，筆錄僅記載外
    側車道。勘驗筆錄未記載系爭車輛係直行，自始未轉彎之情
    事，且原告係由南向北穿越車道線，並非車道線右側變換至
    左側。勘驗筆錄製作時原告未在場，剝奪訴訟上在場權及意
    見陳述，有突襲裁判之虞。道路交通標誌標線號誌設置規則
    （以下簡稱設置規則）是法規命令，行政機關對車道線劃設
    並無裁量權。上開設置規則已詳加規定車道線劃設方法，此
    乃法規命令，行政機關為行政行為時，必需依法遵行並受其
    拘束等語，並聲明：原處分撤銷。
四、被告答辯則以：
  ㈠依照108 年10月1 日修正「違反道路交通管理事件統一裁罰
    基準及處理細則」第12條及第2 條附表修正總說明記載，立
    法院108 年5 月22日公布修正刪除道交條例第48條第1項第1
    款未使用方向燈之文字，未使用方向燈之違規案件，將適用
    道交條例第42條不依規定使用燈光之規定，核先敘明。
  ㈡依「設置規則」第149 條第1 項第1 款規定：「設於路段中
    者，用以分隔同向車道或作為行車安全距離辨識線；設於路
    口者，用以引導車輛行進，或作為大眾捷運系統車輛行駛界
    線，用以區隔大眾捷運系統車輛行進範圍」。又「設置規則
    」第182 條第1 項規定：「車道線，用以劃分各線車道，指
    示車輛駕駛人循車道行駛」。本件違規路段，確有白虛線之
    車道線以分隔內外車道，汽車駕駛人如加以跨越，即屬於變
    換車道之行為，並有顯示方向燈之義務。從上揭影片顯示，
    系爭車輛確有從白虛線之右側跨越至白虛線之左側之行為，
    已屬變換車道之行為，自有顯示左側方向燈之義務，惟系爭
    車輛左側方向燈全程均未出現黃色或橙色燈光一閃一滅之情
    形，明顯未顯示方向燈，違反道路交通安全規則第91條第1
    項第6 款及第109 條第2 項第2 款所定義務，自應以「道交
    條例」第42條「不依規定使用燈光」處罰。被告據以裁處並
    無違誤等語，並聲明：原告之訴駁回。
五、本院之判斷：
  ㈠按「行車遇有轉向、減速暫停、讓車、倒車、變換車道等情
    況時所用之燈光及駕駛人之手勢，應依下列規定：六、變換
    車道時，應先顯示欲變換車道方向之燈光或手勢。」，道路
    交通安全規則第91條第1項第6款定有明文；次按「汽車駕駛
    人，不依規定使用燈光者，處1,200元以上3,600元以下罰鍰
    。」，道交條例第42條亦有明文。
  ㈡經查，原告駕駛系爭車輛於109 年6 月22日7 時15分許，行
    經臺中市南區復興路三段與五權南路口，因「汽車駕駛人未
    依規定使用燈光」之違規行為，遭民眾於109 年6 月28日檢
    具事證檢舉，舉發機關員警認定系爭車輛違反道路交通管理
    處罰條例第42條之規定，逕行對車主即原告掣開第GCH00000
    0 號舉發違反道路交通管理事件通知單，被告續於原處分，
    裁處原告罰鍰1,200 元等情，有舉發機關第GCH000000 號舉
    發違反道路交通管理事件通知單、舉發機關109 年8 月7 日
    中市警三分交字第1090027463號函、舉發單綜合查詢暨違規
    影像、臺中市政府交通局109 年8 月14日中市交工字第1090
    042702號函、原處分、送達證書、違規資料查詢、汽車車籍
    查詢、採證光碟等資料附卷可稽（見本院109年度交字第403
    號判決卷宗〈下稱原審卷〉第81、93 -95、99、105-頁），堪
    信為真實。
  ㈢經本院通知原告到庭行調查證據程序，並當庭勘驗舉發機關
    提供之採證光碟，製成勘驗筆錄附卷為證（見本院卷第53-5
    4頁），勘驗結果為：檢舉民眾行車紀錄器畫面時間2020/06
    /22 07 ：15：10時至07：15：21時檢舉民眾車輛（下稱該
    車) 行駛於臺中市南區復興路三段往東北方向近五權路口之
    車道上（該路段馬路中央劃有白虛線，檢舉民眾沿著白虛線
    的右側行駛靠近馬路的中央)，當時號牌2170-FW號小客車（
    下稱系爭車輛) 行駛於該車的前方，當時復興路三段可以看
    到中間劃設車道線虛線，靠近復興路三段接近五權南路口時
    ，該條車道線虛線向右曲線劃設將車道線劃分為雙白線，而
    接近停止線之前復興路三段與五權南路交岔路口，此處的車
    道為三條車道，左邊是左轉專用車道，中間是直行車道，右
    側是直行與右轉車道，此處的三條車道接近停止線前是以雙
    白線劃設區分車道，而系爭車輛沿著中線車道前進時跨越向
    右彎曲的白虛線車道線前，未顯示方向燈即跨越該白虛線直
    接開往中間車道。依上開勘驗結果可知，系爭車輛沿臺中市
    南區復興路三段往東北方向過高院路口之白虛線右側車道行
    駛，未顯示方向燈，跨越白虛線至直行車道，核與舉發機關
    109 年8 月7 日中市警三分交字第1090027463號函檢附之違
    規影像（見本院109年度字第403號卷第95頁）相符，原告亦
    不爭執，就此部分之事實，應可認定。按設置規則第149 條
    第1 項第1 款、第182 條第1 項及第2 項規定：「標線依其
    型態原則上分類如下：一、線條：以實線或虛線標繪於路面
    或緣石上，用以管制交通者，原則上區分如下：一、線條：
    以實線或虛線標繪於路面或緣石上，用以管制交通者，原則
    上區分如下：（一）白虛線：設於路段中者，用以分隔同向
    車道或作為行車安全距離辨識線。」、「車道線，用以劃分
    各線車道，指示車輛駕駛人循車道行駛。本標線為白虛線，
    線段長4 公尺，間距6 公尺，線寬10公分」可知，白虛線之
    車道線設置目的在於分隔同向車道，行駛於該處之車輛必須
    遵守車道線劃設之車道行駛，如需跨越白虛線變換車道，必
    先顯示欲變換車道方向之燈光，使後車得以知悉前車欲切換
    之車道，以避免造成後車不及反應致發生追撞之情形，然原
    告駕駛系爭車輛於上開時、地變換車道前，並未顯示方向燈
    至明，足認系爭車輛道路違反交通安全規則第91條第1項第6
    款規定，確有道交條例第42條「汽車駕駛人不依規定使用燈
    光」之違規行為。
  ㈣原告主張橫向劃設之車道線違法，其並無遵守義務云云，惟
    依設置規則第147條第1項第1款：「標線依其劃設方式分為
    左列四類：一、縱向標線，依遵循路線或行車方向劃設者。
    」、第180 條第1 項第1款第2 目：「指示標線區分如下：
    一、縱向標線：（一）行車分向線。（二）車道線。」、同
    規則第182 條第3 項：「車道線，用以劃分各線車道，指示
    車輛駕駛人循車道行駛。本標線為白虛線，線段長四公尺，
    間距六公尺，線寬一○公分。」及上開規定可知，路面劃設
    之車道線應為縱向之白虛線，本件原告所跨越之白虛線方向
    雖有偏移，然觀諸原告檢附五權路與復興路口照片（見本院
    109年度字第403號卷第187 頁）所示，復興路三段往東北方
    向原為兩線快車道，近五權路口時轉換為三快車道之設置，
    由左至右分別為左轉專用車道、雙白實線、直行車專用車道
    、雙白實線、直行及右轉專用車道，而當兩線車道轉換為三
    線車道時，因車輛欲前往方向不同，車道線劃設之角度、方
    向也會有所差異，本件路口車道線由縱向直線之劃設延伸為
    稍向右偏移之劃設，無非係配合路口車道分流並指示行經該
    路口之車輛所設計（即兩線車道轉變為三線車道），且本件
    車道白虛線之方向仍朝行車方向即復興路往東北方向所劃設
    ，並非原告所稱變為橫向劃設，該路口標線並無違反設置規
    則，故原告稱違規地點車道線設置違法云云，尚有誤會，是
    被告以原處分裁罰，難認與法有違。
  ㈤又按「對於違反本條例之行為者，民眾得敘明違規事實或檢
    具違規證據資料，向公路主管或警察機關檢舉，經查證屬實
    者，應即舉發。但行為終了日起逾7 日之檢舉，不予舉發。
    」道路交通管理處罰條例第7 條之1 定有明文。又依違反道
    路交通管理事件統一裁罰基準及處理細則第20條：「（第1
    項）違反本條例之行為，自行為終了日起未逾7 日者，民眾
    得以言詞或其他方式，向公路主管或警察機關敘明下列事項
    ，檢舉違反道路交通管理事件：一、檢舉人姓名、國民身分
    證統一編號、住址及電話號碼或其他連絡方法。二、違規行
    為發生地點、日期、時間及違規事實內容。三、違規車輛牌
    照號碼、車型或足以辨識車輛之特徵。但檢舉對象為未懸掛
    號牌之車輛、行人或道路障礙者，得提供違規人姓名或商號
    名稱、住址等。（第2 項）前項檢舉，如有違規證據資料，
    並請檢具。」、第22條：「（第1 項）公路主管或警察機關
    機關處理民眾檢舉違反道路交通管理事件，應派員查證，經
    查證屬實者，應予舉發，並將處理情形回復檢舉人。（第2
    項）前項檢舉違規證據係以科學儀器取得，足資認定違規事
    實者，得逕行舉發之。（第3 項）公路主管或警察機關為查
    證民眾檢舉違反道路交通管理事件，必要時得通知檢舉人或
    被檢舉人到場說明。」之規定，已明文允許民眾得以「言詞
    」或「其他方式」提出檢舉，自包括提供以科學儀器如行車
    紀錄器取得之影像資料作為檢舉方式，而提供之行車紀錄器
    影像內容已明白可辨認違規人之車型外觀、車牌及行車態樣
    ，足供警察機關進行查證，即符合上揭檢舉規定。況經本院
    調查勘驗結果，檢舉民眾行車紀錄器畫面並無遭變造、偽造
    之虞，其畫面自然連續不中斷，路面車道線與系爭車輛變換
    車道之行為均清晰可辨，且本件原告違規行為之事實，係由
    檢舉民眾於109 年6月28日提供科學儀器取得之錄影證據向
    舉發機關提出檢舉，經舉發機關查證屬實予以舉發等情，有
    舉發機關109 年8月7日中市警三分交字第1090027463號函及
    舉發單綜合查詢（見本院109年度字第403號卷第93、95頁）
    在卷可稽。查本案系爭車輛違規時間為109年6月22日，而檢
    舉民眾檢舉時間為109年6月28日，確實符合上開自行為終了
    日起未逾7 日之規定。再者，檢舉民眾車輛與系爭車輛係偶
    然相逢，而系爭車輛上開違規，又屬瞬間之偶發事件，且對
    檢舉人而言，上開違規情節非其可事先預料，亦可排除蓄意
    造假之可能。故本件關於舉發日期部分，應無再調查之必要
    。原告稱檢舉民眾行車紀錄器畫面錄影日期與現實日期不符
    ，無證據能力，不得作為證據云云，即非可採。
六、綜上所述，原告違規事證明確，被告依法所為原處分並無違
    誤，原告訴請撤銷，為無理由，應予駁回。
七、本件第一審裁判費為300元、發回前上訴審裁判費750元，應
    由原告負擔，爰確定訴訟費用額如主文第2 項所示。
據上論結，本件原告之訴為無理由，依行政訴訟法第237條之7、
第98條第1項前段、第237條之8第1項，判決如主文。
中　　華　　民　　國　　110 　年　　12　　月　　8 　　日
                  行政訴訟庭　法　官　楊萬益
上為正本係照原本作成。
如不服本判決，應於送達後20日內，向本院提出上訴狀，其未表
明上訴理由者，應於提出上訴後20日內向本院補提理由書（均須
按他造人數附繕本）。上訴理由應表明關於原判決所違背之法令
及其具體內容，或依訴訟資料可認為原判決有違背法令之具體事
實。
中　　華　　民　　國　　110 　年　　12　　月　　8 　　日
                              書記官　林柏名